【裁判字號】    90,交聲再,164
【裁判日期】    900903
【裁判案由】    過失致死
【裁判全文】
臺灣高等法院臺南分院刑事裁定          九十年度交聲再字第一六四號      Ｇ
      再審聲請人
      即受判決人  甲  ○  ○
右列聲請人因過失致死案件，對於本院九十年度交上訴字第一四一號中華民國九十年
四月十九日確定判決（起訴案號：臺灣臺南地方法院檢察署八十七年度偵字第四七九
八號），聲請再審，本院裁定如左：
      主      文
再審之聲請駁回。
      理      由
一、本件聲請意旨略以：原確定判決判處聲請人過失致人於死罪刑，復未審酌已與被
    害人達成和解，予以宣告緩刑，聲請人發現確實新證據，足證事實審法院認定事
    實有誤，聲請人應受無罪判決，聲請再審。
  (一)原審認定聲請人停車位置右側距路邊六十五公分，顯有錯誤：依現場圖所示，並
    未標示被告停放之大貨車距右側路邊多少公分，在未有確切數據之情況下，且依
    現場圖及比例圖所示大貨車右側距路邊根本不到五分之一方格，依此換算大貨車
    右側距路邊應小於二十公分，公訴人認距右側路邊「六十公分」，原審認定距右
    側路邊「六十五公分」，均有未合。
  (二)原審認聲請人係停車在慢車道，顯有與交通事故調查報告及現場圖不符之誤：原
    審事實欄係認定被告將大貨車停放於距路邊右側尚有六十五公分之慢車道，惟查
    依道路交通事故調查報告表路面狀況欄所載，聲請人停放貨車之位置應非慢車道
    。更何況依現場圖所示，聲請人係停車在路面邊線以外，大貨車左側車輪距離路
    面邊線一二五公分，既係在路面邊線以外，則益證聲請人停車位置非慢車道，審
    判決認定事實顯有錯誤。
  (三)原審判決引據臺灣省警務處釋示作為道路交通安全規則第一百十一條第四款緊靠
    道路右側之標準，顯然錯誤：按現行道路交通安全規則係由交通部、內政部共同
    發布，則有關道路交通安全規則之解釋，理應以交通部、內政部共同解釋之結果
    為準。二審曾向交通部路政司函查上開「緊靠」之標準，惟交通部路政司反而行
    文予內政部警政署，請內政部警政署逕就員警舉發實務函覆原審，內政部警政署
    函覆原審之資料，竟係引據臺灣省警務處釋示，原審不察，遽採該函之見解，顯
    然錯誤。
  (四)原審判決認定聲請人之過失行為與被害人之死亡間有相當因果關係，顯然錯誤。
    依現場圖及現場照片觀之，被害人之機車係卡在大貨車之左後輪與後懸之間。機
    車車頭朝北略偏東，機車前輪軸心距快慢車道邊線一六五公分，亦即機車前輪軸
    心距大貨車左側四十五公分。是故縱使聲請人之大貨車停車時再往右移五公分，
    以符合二審所指大貨車若右側車輪外緣距離路邊六十公分之最低標準，被害人之
    機車仍會撞上聲請人遵循交通規則緊靠路邊停放之大貨車，仍無法避免本件車禍
    之發生。是依經驗法則及論理法則判斷，被害人之死亡結果與聲請人是否再往右
    移五公分緊靠路邊停車之行為間，顯無相當因果關係。二審認二者間有相當因果
    關係，顯然錯誤，至為灼然云云。
二、按刑事訴訟法第四百二十條第一項第六款所謂確實之新證據，固非以絕對不須經
    過調查程序為條件，但必須可認為確實足以動搖原確定判決而為受判決人有利之
    判決者為限，倘受判決人因對有利之主張為原審所不採，事後提出證明，以圖證
    實在原審前所為有利之主張為真實，據以聲請再審，該項證據既非判決後所發見
    ，顯難憑以聲請再審，最高法院五十年度台抗字第一０四號判例意旨可資參照。
    本件交通事故現場圖既為當時處理經原依現場狀況所繪，難期精確無誤，是聲請
    意旨(一)所陳聲請人依現場圖之比例圖所示，大貨車距右側路邊換算實際距離應小
    於二十公分，而非原審所認定之六十五公分云云，其客觀真實性如何，非經相當
    之調查，不能辨其真偽，揆諸前開之說明，即與確實新證據之「確實」含義不符
    ，自不得據為聲請再審之理由。
三、另按汽車臨時停車時，應依車輛順行方向緊靠道路右側停放，道路交通安全規則
    第一百十一條第四款前段定有明文。又其所謂緊靠道路右側停車，在郊區道路係
    以右側車輪外線距慢車道外線三十至六十公分為準，有內政部警政署以九十、三
    、十四（九十）警署交字第五六五一二號函附原審卷可按。而經查上開道路交通
    事故調查報告表所繪現場圖，聲請人停車處之道路面寬四百三十公分，大貨車正
    面寬為二百四十公分，左側距快慢車道一百二十五公分，故大貨車右側離路邊尚
    有六十五公分（起訴書誤載為六十公分），則以該大貨車離右側路邊尚有六十五
    公分之距離觀之，是聲請人顯有疏未遵行將貨車緊靠路邊停放之注意義務，致被
    害人之機車自大貨車左後方追撞，並導致被害人因而傷重死亡之事故，聲請人過
    失之咎，委難辭卸。聲請意旨(二)執詞指摘原審認聲請人係停車在「慢車道」係屬
    不當云云，然聲請人既臨時停車於案發現場，不論其所臨時停放之車道種類，皆
    無免於遵守前開道路交通安全規則第一百十一條第四款規定之義務，而聲請人違
    規未緊靠道路右側停放之違規情事既已事證明確，是聲請意旨(二)所陳被告停放貨
    車之位置，比照現場圖所示，應係「快慢車道」，而非原審所認定之「慢車道」
    ，縱或所陳屬實，亦無足動搖原確定判決，揆諸前開之說明，仍不得執之據以聲
    請再審。
四、另聲請意旨(四)以依現場圖及現場照片觀之，縱使聲請人之大貨車停車時再往右移
    「五公分」，以符合二審所指大貨車若右側車輪外緣距離路邊「六十公分」之最
    低標準，仍無法避免本件車禍之發生，是原審認聲請人之過失行為與被害人之死
    亡間有相當因果關係，顯然錯誤云云而指摘原判決之不當，並執之據以再審。惟
    車禍事故現場圖為處理員警所繪，難期精確無誤，前已述及，而聲請意旨(四)所陳
    縱使聲請人之大貨車停車時再往右移「五公分」，仍無法避免本件車禍之發生云
    云，其所陳是否屬實，非經相當之調查，無從斷其真偽，更無從僅憑卷附之現場
    圖即據以評斷，揆諸前開之說明，即與確實新證據之「確實」含義不符，亦不得
    據為聲請再審之理由。更何況本件聲請人違反道路交通安全規則第一百十一條第
    四款規定，疏未遵行將貨車緊靠路邊停放之注意義務，致被害人之機車自大貨車
    左後方追撞，並導致被害人因而傷重死亡之事故，應負過失之責甚明。且本件肇
    事責任經送臺灣省臺南區車輛行車事故鑑定委員會鑑定結果，亦認聲請人停車不
    當為肇事次因，被害人未注意車前狀況為肇事主因，復有該委員會八十七、九、
    四南鑑字第八七０七八三號鑑定意見書一紙，存於原審卷足參，聲請人之過失責
    任，益信而有徵。雖被害人於本件事故之發生，因駕駛機車未注意車前狀況，亦
    有重大過失，惟既與聲請人之過失併合而為肇事之原因，聲請人自亦難藉此而得
    邀免其過失責任。是聲請人之過失行為與被害人之死亡間，自具相當之因果關係
    ，當屬無疑。是聲請意旨(四)所為之指摘，亦屬無據，要難據以再審。
五、復按刑事訴訟之再審程序，乃係原確定判決認定事實錯誤而設之特別救濟程序，
    是對原確定判決不服而聲請再審，必以原確定判決認定事實錯誤為前提要件，苟
    受判決人對原確定判決所適用之法令不服，除合於非常上訴之要件，得依法提起
    非常上訴以救濟者外，尚不得循再審程序以求救濟。是以聲請意旨(三)質疑原審引
    據臺灣省警務處釋示作為道路交通安全規則第一百十一條第四款「緊靠」道路右
    側之標準，顯然錯誤云云，既非對於原審事實認定錯誤之爭執，尚不得執之據以
    再審，是聲請意旨(三)執之據以再審，亦無理由。
六、再按諭知緩刑為審判官之職權，本有自由裁量之餘地，原審未予諭知緩刑，自難
    以此指摘為不當，最高法院十九年度上字第二０四三號判例可資參照。本案聲請
    人認最高法院未斟酌聲請人已與被害人和解事實，並諭知緩刑，更非可得再審之
    理由。
七、綜上所述，本件聲請再審之理由經核與刑事訴訟法第四百二十條第一項第一款至
    第六款各款再審要件不符，再審聲請為無理由，應予駁回。
據上論斷，應依刑事訴訟法第四百三十四條第一項裁定如主文。
中    華    民    國      九十      年      九      月        三        日
                                  臺灣高等法院臺南分院刑事第五庭
                                      審判長法官  茆    臺    雲
                                            法官  董    武    全
                                            法官  李    文    福
右正本證明與原本無異。
如不服本裁定應於送達後五日內向本院提出抗告狀。
                                      法院書記官  李    良  倩
中    華    民    國      九十      年      九      月        五        日


司法院資訊處製作；財團法人民間司法改革基金會備份。
